【裁判字號】    89,訴,2724
【裁判日期】    900102
【裁判案由】    損害賠償
【裁判全文】
臺灣高雄地方法院民事判決  八十九年度訴字第二七二四號
    原      告  甲○○
    被      告  丙○○
                        （現於台灣高雄監獄執行中）
                乙○○  住台南.
右當事人間損害賠償事件，原告於刑事訴訟（本院八十八年度易字第一三七七號）提
起附帶民事訴訟（本院八十八年度附民字第二九二號），經本院刑事庭裁定移送民事
庭，本院判決如左：
    主      文
被告應連帶給付原告新臺幣肆佰捌拾肆萬柒仟柒佰伍拾陸元，及自民國八十九年八月
二十九日起至清償日止，按年息百分之五計算之利息。
訴訟費用由被告連帶負擔。
本判決於原告以新臺幣壹佰陸拾萬元為被告供擔保後，得假執行。
    事      實
甲、原告方面：
一、聲明：求為判決除假執行擔保金額外，餘如主文所示。
二、陳述：
  (一)被告丙○○、乙○○與自稱「李明哲」之不詳姓名成年男子（經被告丙○○指認
    該自稱「李明哲」之人為鄭宇彤），共同基於意圖為自己不法所有，於民國八十
    五年七月間，見原告登報出售欲出售其所有坐落於高雄市○○區○○段四小段第
    一○八一地號土地應有部分一萬分之一百七十二及其上門牌號碼高雄市○○○路
    四七三號六樓建物（下稱本案房地），乃由該自稱李明哲之人，先於同年八月間
    前往看屋，又於同年月十六日偕同被告丙○○與原告商談洽購事宜，雙方議定本
    案房地價款為新臺幣（下同）六百三十五萬元，當日被告丙○○、「李明哲」並
    交付定金五十五萬元，並約定於同年月二十六日至高雄市○○街一○二號七樓訴
    外人即代書許文南處辦理正式簽約事宜。是日，被告丙○○向原告表示其可自其
    他銀行貸得較高之款項，希望原告對原房貸先行清償，原告不疑有他而允其所請
    。被告丙○○復稱其實係受被告乙○○之父委託為被告乙○○購買本案房地，遂
    由原告與被告乙○○簽訂買賣契約，簽約完成，被告乙○○並再交付一百萬元，
    餘款四百八十萬元則約定於取得銀行貸款後付清，被告乙○○並對該未付餘款簽
    發同額支票及本票作為擔保，至過戶手續則委由訴外人許文南辦理，而貸款則另
    由「李明哲」將本案房地之權狀交付訴外人游淑娟持向大眾商業銀行博愛分行辦
    理抵押貸款，因原告應允要清償舊貸款，乃一再囑咐訴外人許文南在辦妥本案房
    地過戶及貸款核撥時，均應通知，俾以收尾款及辦理交屋事宜。
  (二)嗣事隔一個月後，原告均未見下文，乃前往訴外人許文南辦公室詢問進度如何，
    ，經訴外人許文南表示已完成前開房地過戶予被告乙○○之手續，並將本案房地
    所有權狀交予「李明哲」收執，原告乃前向高雄市鹽埕地政機關請領謄本後發覺
    ，本案房地已向大眾商業銀行博愛分行辦理房屋貸款四百二十萬元，貸款並已全
    數遭被告乙○○領取，再向被告乙○○詢問結果，被告乙○○乃稱其未經手貸款
    ，僅受僱於被告丙○○而已，一切都不知情，被告丙○○已不知去向，嗣被告乙
    ○○所簽發之支票均未獲兌現，原告始知遭被告丙○○、乙○○等人設局以一百
    五十五萬元之低價詐購其所有本案房地，且被告乙○○等人於領取貸款後，即未
    繳納貸款本息致本案房地遭法院強制執行，使原告受有四百八十萬元之價金損害
    ，且原告為辦理過戶手續另行支付訴外人許文南代書及應繳納地政機關規費、土
    地增值稅等共計四萬七千七百五十六元。
  (三)被告共同以不法詐欺手段，詐騙原告本案房地，使原告喪失本案房地之所有權，
    受有前述四百八十四萬七千七百五十六元之金錢損害，故依修正前民法第一百八
    十四條第一項及第一百八十五條請求被告連帶負損害賠償責任。
乙、被告方面：
壹、被告丙○○部分：
一、聲明：求為判決原告之訴駁回。
二、陳述：同意賠償原告損失，惟認應賠償數額僅為二百六十九萬七千七百五十六元
    （即本案房地之抵押借款四百二十萬元，加計原告所支付之代書費用、地政機關
    規費及土地增值稅四萬七千七百五十六元後，再扣除被告丙○○、乙○○已給付
    之一百五十五萬元）。
貳、被告乙○○部分：
一、聲明：求為判決原告之訴駁回。
二、陳述：對原告請求數額無意見，亦同意賠償原告損失，惟目前無力清償。
丙、本院依職權調取(一)被告丙○○、乙○○刑案資料查註紀錄表。(二)本院八十八年度
    易字第二○三七號刑事判決、台灣高等法院高雄分院八十八年度上易字第一九四
    五號及八十九年度上易字第一七四二號刑事判決等各一份。
    理      由
一、本件原告經合法通知，未於最後言詞辯論期日到場，核無民事訴訟法第三百八十
    六條各款所列情形，爰依被告聲請，由其一造辯論而為判決。
二、按於民法債編修正施行前發生之債，除本施行法有特別規定外，不適用修正施行
    後之規定，為八十九年五月五日施行之民法債編施行法第一條後段有明文規定。
    經查，本案侵權行為發生於八十五年八月間一情，為兩造所不爭執，並經本院八
    十八年度易字第一三七七號刑事判決認定在案，是參照首開法條規定，本案自應
    適用修正前之民法債編規定，先予敘明。
三、查原告主張本案被告丙○○、乙○○與「李明哲」之不詳姓成年男子，共同意圖
    為自己之不法所有，先於八十五年七月間，由被告丙○○與該名自稱「李明哲」
    之人於報上刊登土地代書之徵才廣告，不知情之訴外人許文南乃寄送履歷表前往
    高雄市○○街一○二號七樓應徵而獲錄取，嗣八十五年八月間，該名自稱「李明
    哲」協同被告丙○○與原告商談洽購事宜，雙方經協商結果，議定以六百三十五
    萬元成交，被告丙○○、李明哲乃先行交付定金五十五萬元以取信原告，同時約
    定於八十五年八月二十六日由訴外人許文南辦理正式簽約事宜，後被告丙○○佯
    稱原告前以本案房地向彰化商業銀行高雄分行借貸之款項利息過高，而欲向其他
    熟識之金融機關申辦較高額度之貸款，惟需原告先行清償前開彰化商業銀行之貸
    款，致原告陷於錯誤，「李明哲」旋即於八十五年八月二十三日以電話通知被告
    許文南辦理本案房地買賣及過戶事宜，嗣於八十五年八月二十六日被告丙○○、
    乙○○前往高雄市○○街一○二號七樓代書事務所，欲與原告簽訂本案房地買賣
    契約，被告丙○○並向原告表示本案房地實由被告乙○○購買，故由被告乙○○
    與原告簽約，繼由被告丙○○給付一百萬元，餘款四百八十萬元則約定待被告乙
    ○○申辦貸款核撥後再給付，訴外人許文南乃於八十五年九月四日完成本案房地
    過戶登記手續，並於八十五年九月六日將相關證件全數交與「李明哲」收執，「
    李明哲」於取得本案房地相關證件後，再行委託訴外人游淑媚向大眾商業銀行博
    愛分行申辦貸款，並由被告乙○○先行書寫撥款同意書交與被告丙○○，以便訴
    外人游淑媚可代被告乙○○領取貸款，訴外人游淑媚於接受「李明哲」之委託後
    ，乃以本案房地向大眾商業銀行博愛分行代為申辦貸款，經該行於八十五年九月
    二十九日准予核撥貸款四百二十萬元，當日並由訴外人游淑媚持被告乙○○撥款
    同意書前往領款，並將該款交與被告丙○○及「李明哲」，被告丙○○則承諾事
    成交付十萬元與被告乙○○以為報酬。嗣原告因訴外人許文南久未與之聯絡本案
    房地有關貸款核撥情形，乃於八十五年九月間前往高雄市○○街一○二號七樓向
    訴外人許男詢問，繼向高雄市鹽埕地政事務所查詢後發覺本案房地已遭被告丙○
    ○、乙○○及「李明哲」設定抵押權，本案房地亦因被告乙○○未依約繳納貸款
    本息，而經大眾商業銀行博愛分行查封拍賣等事實，業據被告丙○○、乙○○自
    認明確（參本院八十九年十二月十九日言詞辯論筆錄），復有本案房地不動產買
    賣契約書、支票、本票、高雄市政府鹽埕地政事務所八十九年七月十八日高市地
    鹽一字第三八一五號函附土地登記申請書、土地建築改良物買賣所有權移轉契約
    書、公證書、大眾商業銀行博愛分行八十九年七月二十日（八九）眾博逾字第二
    七一號函附之大眾商銀消費金融中心房貸流程檢核紀錄表、大眾商業銀行客戶開
    戶資料登錄單、大眾商業銀行放款核准資料查詢登錄單、大眾商業銀行客戶資料
    、核准資料、貸放資料、保單資料內容變更登錄單及消費性房貸授信審核表等各
    一份附本院八十八年度易字第一三七七號刑事卷可稽。而被告丙○○、乙○○因
    涉犯共同詐欺取財罪，分經台灣高等法院高雄分院、本院刑事庭判處被告丙○○
    有期徒刑一年六月、被告乙○○有期徒刑六月、緩刑四年確定等事實，業經本院
    依職權調取被告丙○○、乙○○刑案資料查註紀錄表、台灣高等法院高雄分院八
    十及本院八十八年度易字第二○三七號刑事判決書審閱無訛，堪認原告此部分主
    張之事實，應屬真實。
四、至於被告丙○○雖辯稱：原告所能請求損害賠償數額僅能以渠等向大眾商業銀行
    博愛分行申貸之貸款數額四百二十萬元為計算基準，加計原告所支付之代書費用
    、地政機關規費及土地增值稅四萬七千七百五十六元後，再扣除被告丙○○、乙
    ○○已給付之一百五十五萬元，原告僅得請求二百六十九萬七千七百五十六元云
    云。惟按損害賠償，除法律另有規定或契約另有訂定外，應以填補債權人所受損
    害及所失利益為限，依通常情形，或依已定之計劃、設備或其他特別情事，可得
    預期之利益，視為所失利益，為民法第二百十六條所明文。基此，兩造既已議定
    本案房地買賣價款為六百三十五萬元，此價款應屬原告依通常情形可得預期之利
    益，原告請求被告賠償其損害，自得依前開數額即六百三十五萬元為計算基準，
    故被告丙○○前開辯解並不足採。
五、按故意或過失，不法侵害他人權利者，負損害賠償責任；數人共同不法侵害他人
    之權利者，連帶負損害賠償責任，分為修正前民法第一百八十四條第一項前段及
    第一百八十五條第一項所明文。本件被告丙○○、乙○○共同故意不法詐騙原告
    將本案房地過戶與被告乙○○，侵害原告對本案房地之所有權，致原告受有前述
    買賣價金之損害，而其損害與被告二人前開侵權行為間有相當因果關係。是此，
    原告據以請求被告二人應負連帶損害賠償責任者，依前開說明，即無不合。從而
    ，原告本於侵權行為之法律關係，請求被告應連帶給付如主文所示金額，及均自
    被告乙○○收受起訴狀繕本送達翌日即八十九年八月二十九日起至清償日止，按
    年息百分之五計算之利息，核無不合，應予准許。
六、假執行部分：原告陳明願供擔保，請准宣告假執行，經核無不合，爰酌定相當擔
    保金額准許之。
七、據上論結：本件原告之訴為有理由，依民事訴訟法第三百八十五條第一項前段、
    第八十五條第二項、第三百九十條第二項，判決如主文。
中      華      民      國      九十    年      一      月      二      日
                                臺灣高雄地方法院民事第六庭
~B法      官  張維君
右為正本係照原本作成。
如不服本判決，應於送達後廿日內，向本院提出上訴狀並表明上訴理由，如於本
判決宣示後送達前提起上訴者，應於判決送達後十日內補提上訴理由書（須附繕本）。
中      華      民      國      九十    年      一      月      二      日
~B法院書記官  鄭翠蘭


司法院資訊處製作；財團法人民間司法改革基金會備份。
